【裁判字號】    91,訴,620
【裁判日期】    920122
【裁判案由】    偽造文書等
【裁判全文】
臺灣板橋地方法院刑事判決                          九十一年度訴字第六二○號
    公  訴  人  臺灣板橋地方法院檢察署檢察官
    被      告  甲○○  男五十.
右被告因偽造文書等案件，經檢察官提起公訴（九十年度偵字第一五四一四號），本
院判決如左：
    主  文
甲○○連續意圖為自己不法之所有，以詐術使人將本人之物交付，處有期徒刑壹年。
    事  實
一、甲○○基於意圖為自己不法所有之概括犯意，於民國八十六年十月十五日，在臺
    北縣三重市○○街四七四號住處，召集民間互助會，自任會首，邀集辛○○、壬○○○等會員共計三十八會，約定每會會款新臺幣（下同）三萬元，會期自八十
    六年十月十五日起至八十九年十一月十五日止，採內標方式，死會會員每期須繳
    納會款三萬元予會首，活會會員每期則繳納金額三萬元扣除當期標金後之會款予
    會首，再由會首收齊會款後，一併交得標人，甲○○明知因投資股票失利，經濟
    狀況不佳，週轉失據，乃於八十九年二月間起，於該互助會開標時佯以係某人得
    標，而乙○○、庚○○、丙○○、己○○【以上為告訴乃論，均未提告訴】、戊○○、丁○○、癸○○、辛○○、壬○○○【以上為公訴罪部分】等活會會員不
    疑，均陷錯誤仍各交付活會會款與甲○○，甲○○因此共訛得會款約五百餘萬元
    ，嗣經辛○○、壬○○○於八十九年七月中旬間，向甲○○查詢，甲○○知悉無
    從掩飾方始告知，因悉上情。
二、案經辛○○、壬○○○訴由臺灣板橋地方法院檢察署檢察官偵查起訴。
    理  由
一、訊據被告甲○○矢口否認有上揭犯行，辯稱以：從來沒有寫標單，從頭到尾沒有
    偽造文書，也沒詐欺，只是景氣不好，小生意不能作，財務有問題，若有意詐欺
    早就逃之夭夭等云云。經查：
    (一)、右揭事實業據告訴人辛○○、壬○○○指述綦詳，並與證人乙○○、庚○○
        、癸○○、丙○○、己○○、戊○○、丁○○等於本院調查中【見本院九十
        一年八月十四日、十月七日、二十三日訊問筆錄】證述情節，互核相符。
    (二)、再者，被告供述以：（對互助會會單有何意見？提示並告以要旨）被告答：
        無，尚有四會就結束。（何以有九活會？為何有多五會？）被告答：我有借
        標，會無法圓滿結束是我的錯。（向誰借標？）被告答：我沒有向特定人借
        標，沒有指定是誰，也沒有人借我，我沒有偷標。是我財務上有困難，那個
        時候若股票不要繼續往下跌的話也不會今天這樣的結果。我當時是拿這些標
        得的會款去填補我在股市上的虧損等語（見本院九十二年一月八日審判筆錄
        ）。是被告雖辯稱告訴人同意借標，然其就此並未舉證已實其說，況且，此
        節所述，已為告訴人暨證人等所否認，所辯已無得為其有利之認定。另由被
        告所舉出刑事答辯狀三末段自承足悉，被告於第三十五標時復為宣佈倒會，
        如上所述，又有九活會會員存在！？其所爭執者，乃非『多次』之於本案實
        情相關連性者，亦足為佐。抑有進者，就告訴人辛○○所舉出被告提出之計
        算明細亦記載為『九』，業據被告陳明該『九』即為九個活會之意，於本案
        更足了然，被告實質上已為訛詐之施以，要無疑問。
    (三)、復參以被告甲○○於告訴人提出告訴後，為免房地遭受查封拍賣之命運，遂
        急忙中將房地設定第三順位之抵押權【第一順位：第一商業銀行；第二順位
        ：乙○○】予證人庚○○，此有臺北縣三重地政事務所九十一年五月二日北
        縣重地登字第○九一○○○六八四二號函檢附之土地暨建物登記簿謄本在卷
        可參，顯見被告係於行為後，仍不思解決之道，彰彰甚明。尤以，就告訴人
        二人之指陳以觀，被告暨其子之財務狀況，經調閱各該財務暨所得稅申報情
        形為綜合觀察，被告所陳，要僅飾卸，告訴所指，已非無的，應堪採信。
    (四)、又本院調得九十年度促字第五九八一○、五九八一一卷查明告訴人所為指述
        已屬真實。並有本院三重簡易庭九十年度重簡字第一八一七號宣示判決筆錄
        ，以及九十年度重簡字第一八一二號和解筆錄可佐。此外，復有證人（含告
        訴人）等之計算清單暨本案互助會會單在卷可稽，本案事證明確，被告所辯
        ，要係飾卸，核無足採，被告犯行，足以認定。
二、核被告甲○○所為，係犯刑法第三百三十九條第一項之詐欺取財罪。被告如上多
    次犯行，時接式同，所犯犯罪構成要件亦復相同，顯係基於概括之犯意而為，為
    連續犯，應依刑法第五十六條規定，論以一罪，並加重其刑。其多次訛詐行為，
    每次均同時侵害多數活會會員，致均同時陷入錯誤因而交付財物，係一行為侵害
    數同性質財產法益，為同種想像競合犯，應依刑法第五十五條之規定，從一重處
    斷。爰審酌被告犯罪動機、目的、手段、智識程度、詐欺所得金額，犯罪後時隔
    甚長均尚未與告訴人達成和解等一切情狀，量處如主文所示之刑。至公訴意旨另
    以被告於上開事實欄所述時地，偽造競標之會款標單行使冒標詐取會款，足生損
    害於活會會員之權益，因認另涉犯刑法第二百十六條、第二百二十條、第二百十
    條之行使偽造準私文書罪嫌等語。然訊據被告矢口否認有何偽造標單行為，辯以
    從來沒有寫標單（見本院九十一年五月六日訊問筆錄）等語，而告訴人於偵查及
    本院歷次調查、審理中均僅指訴遭被告之詐取會款，未曾提及被告有何偽填他人
    名義及記載標息於標單上，持以行使競標該次互助會之情，此輔以告訴人壬○○○於其覺得怪怪而為探尋時耳聞所陳：我交活會交到八十九年七月，剩四會就完
    會，但他說差不多有九會但他沒有盜標等情（見本院九十一年五月六日訊問筆錄
    ）者，足明；況本案公訴人亦未查扣得有所述之偽造標單在案【見起訴書記載】
    ，佐以被告既任會首，則若無人到場競標，衡情被告應仍無偽造標單之必要性存
    在，是此一部份並無證據證明被告有何行使偽造準私文書犯行，惟公訴人認為此
    部份，與前揭經本院判決有罪部分，有裁判上一罪之關係，爰不另為無罪之諭知
    ，併此敘明。
據上論斷，應依刑事訴訟法第二百九十九條第一項前段，刑法第五十六條、第三百三
十九條第一項、第五十五條，罰金罰鍰提高標準條例第一條前段，判決如主文。
本案經檢察官馬凱蕙到庭執行職務。
中      華      民      國    九  十  二    年    元    月  二  十  二  日
                                  臺灣板橋地方法院刑事第六庭
                                          法  官  黎錦福
右正本證明與原本無異。
如不服本判決，應於判決送達後十日內向本院提出上訴書狀。
                                          書記官  戴尚榮
中      華      民      國    九  十  二    年    元    月  二  十  七  日
附錄本案論罪科刑法條全文：
刑法第三百三十九條
意圖為自己或第三人不法之所有，以詐術使人將本人或第三人之物交付者，處五年以
下有期徒刑、拘役或科或併科一千元以下罰金。
以前項方法得財產上不法之利益或使第三人得之者亦同。
前二項之未遂犯罰之。


司法院資訊處製作；財團法人民間司法改革基金會備份。
